【裁判字號】    99,易,3103
【裁判日期】    991224
【裁判案由】    偽造文書等
【裁判全文】
臺灣臺北地方法院刑事判決              99年度易字第3103號
公  訴  人  臺灣臺北地方法院檢察署檢察官
被      告  詹富盛
上列被告因偽造文書等案件，經檢察官提起公訴（九十八年度偵
字第一六二八八號），本院判決如下：
    主  文
詹富盛犯變造特種文書罪，累犯，處拘役肆拾日，如易科罰金，
以新臺幣壹仟元折算壹日。扣案變造「孫俊彥」全民健康保險卡
上之詹富盛照片壹張沒收之。又犯變造特種文書罪，累犯，處拘
役肆拾日，如易科罰金，以新臺幣壹仟元折算壹日。應執行拘役
陸拾日，如易科罰金，以新臺幣壹仟元折算壹日。扣案變造「孫
俊彥」全民健康保險卡上之詹富盛照片壹張沒收之。
被訴毀損部分無罪。
壹、有罪部分：
    事  實
一、詹富盛前因違反毒品危害防制條例案件，經臺灣板橋地方法
    院以九十五年度訴字第三七八號判決處有期徒刑三月，於民
    國九十五年十月十九日執行完畢。詎不知悔改，竟基於變造
    特種文書之犯意，於九十六年十月四日經警前往臺北市○○
    路○段二六一巷十二弄十九號五樓搜索前之不詳時間，在上
    址，分別為下列之犯行：（一）將孫俊彥所有之全民健康保
    險卡正本換貼詹富盛之照片（孫俊彥之證件係於九十六年八
    月二十四日上午六時三十分，在臺北縣板橋市○○○街三十
    三號遭竊，竊盜部分業經判決確定），變造全民健康保險卡
    一張；（二）將李炯珍所有之國民身分證背面父親欄部分由
    李文芳變造為孫文芳（李炯珍之證件係於九十六年九月十二
    日中午十二時三十分，在桃園縣龜山鄉○○○○○路黃昏市
    場前遭竊，竊盜部分業經判決確定），變造國民身分證一張
    ，而致生損害於孫俊彥、李炯珍及中央健康保險局、戶政機
    關對於身分管理之正確性。嗣經警於上揭時、地扣得上開證
    件，始悉上情。
二、案經臺灣板橋地方法院告發由臺灣板橋地方法院檢察署檢察
    官偵查起訴。
    理  由
一、上開犯罪事實業經被告詹富盛坦承不諱，且有變造「孫俊彥
    」全民健康保險卡、變造「李炯珍」國民身分證各一張扣案
    可佐，故本件事證明確，被告犯行堪以認定。
二、論罪科刑之法律適用：
（一）新舊法比較：
      本案被告變造李炯珍之國民身分證後，戶籍法業於九十七
      年五月二十八日修正公布，並於同年月三十日生效施行，
      該法於第七十五條第一項新增規定：「意圖供冒用身分使
      用，而偽造、變造國民身分證，足以生損害於公眾或他人
      者，處五年以下有期徒刑、拘役或科或併科新臺幣五十萬
      元以下罰金。」，惟被告為前揭行為時該法尚未施行，且
      國民身分證屬關於品行、能力、服務等相類證書之一種，
      為刑法第二百十二條之特種文書，故其變造國民身分證之
      犯行，應依刑法第二百十二條之規定論處，而刑法第二百
      十二條之法定刑為「一年以下有期徒刑、拘役或三百元以
      下罰金」，比較修正後戶籍法及刑法第二百十二條之規定
      ，應以刑法第二百十二條之變造特種文書罪較有利於被告
      ，是依刑法第二條前段規定，被告變造李炯珍之國民身分
      證部分應適用被告行為時之法律，即適用刑法第二百十二
      條之規定論處，合先敘明。
（二）核被告所為，均係犯刑法第二百十二條之變造特種文書罪
      。被告所犯上開二罪，犯意各別，行為互殊，應予分論併
      罰。又被告有事實欄所載之犯罪科刑執行情形，有臺灣高
      等法院被告前案紀錄表、臺灣臺北監獄在監或出監受刑人
      資料表、臺灣臺北地方法院檢察署檢察官九十五年執緝弗
      字第一二九八號執行指揮書（甲）各一份在卷足憑，其於
      徒刑執行完畢後五年內故意再犯本件有期徒刑以上之罪，
      均為累犯，均應依刑法第四十七條第一項之規定加重其刑
      。
（三）爰審酌被告因施用毒品後精神晃忽而為本件犯行，且其犯
      罪手段、情節尚非嚴重，及其犯罪後自始坦承犯行，兼衡
      其智識程度、生活狀況等一切情狀，分別量處如主文所示
      之刑，並定應執行刑及諭知易科罰金之折算標準。
（四）扣案變造「孫俊彥」全民健康保險卡上之被告照片一張，
      因係被告所有，且係供被告犯罪所用之物，依刑法第三十
      八條第一項第二款、第三項宣告沒收。至扣案變造「孫俊
      彥」全民健康保險卡、變造「李炯珍」國民身分證各一張
      ，因並非被告所有，本院無法宣告沒收，併此敘明。
貳、無罪部分：
    理  由
一、公訴意旨略以：被告詹富盛基於毀損之犯意，於九十六年十
    月四日經警前往臺北市○○路○段二六一巷十二弄十九號五
    樓搜索前之不詳時間，在上址，將其所竊得之告訴人趙皓翔
    所有之國民身分證及全民健康保險卡照片部分均毀損（告訴
    人業於警詢中提出告訴，其證件係於九十六年七月十八日下
    午二時，在臺北縣中和市○○路二三九之一號前遭竊，竊盜
    部分業經判決確定），而致生損害於告訴人，因認被告涉犯
    刑法第三百五十四條之毀損罪嫌云云。
二、按犯罪事實應依證據認定之，無證據不得認定犯罪事實，又
    不能證明被告犯罪或其行為不罰者，應諭知無罪之判決，刑
    事訴訟法第一百五十四條第二項、第三百零一條第一項分別
    定有明文。次按認定不利於被告之事實，須依積極證據，茍
    積極之證據本身存有瑕疵而不足為不利於被告事實之認定，
    即應為有利於被告之認定，更不必有何有利之證據，而此用
    以證明犯罪事實之證據，猶須於通常一般人均不至於有所懷
    疑，堪予確信其已臻真實者，始得據以為有罪之認定，倘其
    證明尚未達到此一程度，而有合理性之懷疑存在，致使無從
    為有罪之確信時，即應為無罪之判決，此有最高法院八十二
    年度臺上字第一六三號判決、七十六年臺上字第四九八六號
    、三十年上字第八一六號等判例意旨可資參照。
三、公訴人認被告涉犯毀損罪嫌，無非以被告之自白、證人即告
    訴人趙皓翔之指述及扣案之告訴人遭毀損之國民身分證及全
    民健康保險卡為其論據。訊據被告固坦承告訴人之國民身分
    證及全民健康保險卡均係其所毀損等情不諱，惟查告訴人之
    國民身分證及全民健康保險卡均係被告所竊取，被告之竊盜
    犯行業經臺灣板橋地方法院檢察署檢察官以九十六年度偵字
    第二五三○一號案提起公訴，並經臺灣板橋地方法院以九十
    七年度訴字第五一○三號判決處有期徒刑四月，有前揭起訴
    書、判決及臺灣高等法院被告前案紀錄表在卷可佐，被告竊
    取告訴人之國民身分證及全民健康保險卡後，再予以毀損之
    ，乃係對同一法益之侵害，未另行侵害其他法益，應屬不罰
    之後行為，故應為其無罪之諭知。
據上論斷，應依刑事訴訟法第二百九十九條第一項前段、第三百
零一條，刑法第二百十二條、第四十七條第一項、第四十一條第
一項前段、第三十八條第一項、第三項、第二條第一項前段，刑
法施行法第一條之一，判決如主文。
本案經檢察官謝憲杰到庭執行職務
中    華    民    國    99    年    12    月    24    日
                  刑事第九庭    法  官  鄭富城
以上正本證明與原本無異。
如不服本判決應於收受送達後10日內向本院提出上訴書狀，並應
敘述具體理由；其未敘述上訴理由者，應於上訴期間屆滿後20日
內向本院補提理由書（均須按他造當事人之人數附繕）「切勿逕
送上級法院」。
                                書記官  顏淑華
中    華    民    國    99    年    12    月    24    日
附錄本案論罪法條全文：
中華民國刑法第212條
（偽造變造特種文書罪）
偽造、變造護照、旅券、免許證、特許證及關於品行、能力服務
或其他相類之證書、介紹書，足以生損害於公眾或他人者，處 1
年以下有期徒刑、拘役或 3 百元以下罰金。

司法院資訊處製作；財團法人民間司法改革基金會備份。
